【裁判字號】    97,上訴,328
【裁判日期】    970417
【裁判案由】    違反槍砲彈藥刀械管制條例
【裁判全文】
臺灣高等法院高雄分院刑事判決         97年度上訴字第328號
上  訴  人  臺灣高雄地方法院檢察署檢察官
上  訴  人
即  被  告  甲○○
指定辯護人  本院公設辯護人于欣潔
上列上訴人因被告違反槍砲彈藥刀械管制條例案件，不服臺灣高
雄地方法院96年度訴字第3569號中華民國95年12月27日第一審判
決（起訴案號：臺灣高雄地方法院檢察署96年度偵字第11885 號
），提起上訴，本院判決如下：
     主  文
上訴駁回。
     事  實
一、甲○○前因違反毒品危害防制條例案件，分別於民國（下同
    ）91、92年間經法院判處有期徒刑6 月、8 月確定，經接續
    執行，已於93年11月28日縮刑期滿執行完畢。詎甲○○不知
    警惕，復於96年2 、3 月間某日，在高雄縣燕巢鄉某處，以
    新臺幣（下同）4 萬元之代價，向綽號「義仔」之姓名年籍
    不詳男子購入仿BERETTA 廠M9型半自動手槍製造而具有殺傷
    力之改造手槍1 支（含彈匣1 個，槍枝管制編號0000000000
    號）及具有殺傷力之口徑9mm 制式子彈7 顆、12GAUGE 制式
    霰彈2 顆，而未經許可持有均具有殺傷力之改造手槍、制式
    子彈、制式霰彈。嗣於96年4 月18日下午1 時許，在高雄市
    楠梓區○○路64號地下停車場內，甲○○因另案通緝而為警
    查獲，再經由甲○○同意，在甲○○駕駛懸掛ZJ-7787 號車
    牌（原為GW-6695 號）之自小客車駕駛座車門夾層內，搜索
    扣得上開仿BERETTA 廠M9型半自動手槍製造而具有殺傷力之
    改造手槍1 支（含彈匣1 個，槍枝管制編號0000000000號）
    及具有殺傷力之口徑9mm 制式子彈7 顆，另在上址6 樓甲○
    ○居處，搜索扣得上開具有殺傷力之12GAUGE 制式霰彈2 顆
    。
二、案經行政院海岸巡防署南部地區巡防局屏東機動查緝隊及高
    雄市政府警察局三民第一分局報告臺灣高雄地方法院檢察署
    檢察官偵查起訴。
     理  由
甲、證據能力之說明：
一、內政部警政署刑事警察局96年5 月11日刑鑑字第0960062843
    號槍彈鑑定書及0000000000門號之監聽譯文固係被告以外之
    人於審判外之陳述，但已經檢察官、辯護人於準備程序同意
    作為證據，且於言詞辯論終結前亦未聲明異議，本院審酌並
    無其他佐證顯示上開鑑定及譯文製作有錯誤性及虛偽性之可
    能，是依該書面陳述作成時之情況，即認為適當，依刑事訴
    訟法第159 條之5 第2 項規定，自得為證據。
二、證人張志清於警詢陳述看見上訴人即被告甲○○改造扣案仿
    霰彈槍製造之改造長槍等語 (見偵卷第37頁），嗣於原審審
    理中則結證改稱未見被告改造扣案仿霰彈槍製造之改造長槍
    等語 (見原審卷第110 ～112 頁），二者不相符合，經審酌
    證人張志清並未陳述警詢有受不正當詢問，且距離遭查獲之
    時間較近，故證人張志清警詢之陳述有較可信之特別情況，
    且為證明犯罪事實存否所必要，依刑事訴訟法第159 條之2
    規定，自得為證據。
三、證人張志清、郭原瑋於偵查中具結後所為陳述，雖性質上亦
    屬審判外之陳述。惟實務運作時，偵查中檢察官向被告以外
    之人所取得之陳述，原則上均能遵守法律規定，不致違法取
    供，其可信性極高，為兼顧理論與實務，乃於修正刑事訴訟
    法時，增列第159 條之1 第2 項，明定被告以外之人於偵查
    中向檢察官所為陳述，除顯有不可信之情況者外，得為證據
    。經查，上開證人均未曾提及檢察官在偵訊時有任何以不正
    方法取供之情況，並無顯不可信之情形，再上開證人亦已於
    法院審理中經檢察官及辯護人實施交互詰問，上開證人在檢
    察官偵訊時具結後所為陳述自得作為證據。
乙、有罪部分：
一、上訴人即被告甲○○（下稱被告）於事實欄所載時間未經許
    可持有仿BERETTA 廠M9型半自動手槍製造而具有殺傷力之改
    造手槍1 支（含彈匣1 個，槍枝管制編號0000000000號）及
    具有殺傷力之口徑9mm 制式子彈7 顆、12GAUGE 制式霰彈2
    顆之事實，有上開均具有殺傷力之改造手槍、制式子彈、制
    式霰彈扣案可佐，且上開扣案之改造手槍、制式子彈、制式
    霰彈均具有殺傷力一節，經內政部警政署刑事警察局鑑定結
    果，認：(一)改造手槍1 支（含彈匣1 個，槍支管制編號0000
    000000），係由仿BERETTA 廠M9型半自動手槍製造，換裝土
    造金屬槍管及土造金屬槍機而成，可供擊發適用子彈使用，
    具有殺傷力。(二)12GAUGE 之制式霰彈2 顆，經試射可擊發，
    具有殺傷力。(三)口徑9 ㎜制式子彈7 顆，經試射5 顆均可擊
    發，具有殺傷力。此有內政部警政署刑事警察局96年5 月11
    日刑鑑字第0960062843號槍彈鑑定書附卷可稽（見偵卷第41
    ～46頁）。又被告於原審亦陳述上情在卷，核與上開各證據
    相符，被告之自白即堪信為真正。從而，被告未經許可持有
    均具有殺傷力之改造手槍、制式子彈、制式霰彈，事證明確
    ，犯行應堪認定。
二、核被告所為，係犯槍砲彈藥刀械管制條例第8 條第4 項持有
    其他可發射子彈具有殺傷力槍枝罪及同條例第12條第4 項持
    有子彈罪。被告以一持有行為觸犯上開二罪，為想像競合犯
    ，應依刑法第55條規定從一重之持有其他可發射子彈具有殺
    傷力槍枝罪處斷。又被告前因違反毒品危害防制條例案件，
    分別於91、92年間經法院判處有期徒刑6 月、8 月確定，經
    接續執行，已於93年11月28日縮刑期滿執行完畢，有臺灣高
    等法院被告前案紀錄表在卷足憑，其於有期徒刑執行完畢後
    ，5 年內故意再犯本件有期徒刑以上之罪，為累犯，應依刑
    法第47條第1 項規定加重其刑。
三、原審以被告罪證明確，因而適用槍砲彈藥刀械管制條例第8
    條第4 項、第12條第4 項、刑法第11條前段、第55條、第47
    條第1 項、第42條第3 項規定，並審酌被告有事實欄所載前
    科，竟不知警惕，再未經許可持有具有殺傷力之槍、彈，對
    社會治安有潛在危險性，然被告行為後坦承犯行，且未持槍
    、彈犯罪，尚未造成實際損害等一切情狀，量處有期徒刑3
    年10月，併科罰金10萬元，並諭知罰金如易服勞役之折算標
    準，又敘明扣案之仿BERETTA 廠M9型半自動手槍製造而具有
    殺傷力之改造手槍1 支（含彈匣1 個，槍枝管制編號000000
    0000號）及具有殺傷力之口徑9mm 制式子彈2 顆係屬違禁物
    ，應依刑法第38條第1 項第1 款規定宣告沒收。至於扣案之
    12GAUGE 制式霰彈2 顆及口徑9mm 制式子彈5 顆均業經試射
    而無殺傷力，已非違禁物，故不宣告沒收。其認事用法，核
    無不合，量刑亦屬允當。被告上訴意旨，指摘原判決量刑過
    重，為無理由，應予駁回。
丙、無罪部分：
一、公訴意旨略以：被告於於96年2 、3 月間某日，在高雄縣燕
    巢鄉某處，受綽號「義仔」之姓名年籍不詳男子贈與仿霰彈
    槍製造而不具殺傷力之改造長槍（槍枝管制編號：00000000
    00號）1 把。竟於96年4 月16、17日，在高雄市○○區○○
    路64號6 樓租住處內，利用車床、電鑽、研磨機、老虎鉗等
    工具，自行改造前揭仿霰彈槍製造之長槍，並加以組裝。因
    認被告涉犯槍砲彈藥刀械管制條例第8 條第5 項、第1 項之
    改造槍枝未遂罪嫌。
二、公訴人認被告涉犯槍砲彈藥刀械管制條例第8 條第5 項、第
    1 項之改造槍枝未遂罪嫌，係以被告之陳述、證人張志清、
    郭原瑋、林詩怡、歐雯菱、劉維國之證述，並有門號000000
    0000號行動電話通訊監察譯文附卷可稽及仿霰彈槍製造而不
    具殺傷力之改造長槍（槍枝管制編號：0000000000號）1 把
    、車床1 臺、老虎鉗1 支、電鑽1 支、研磨機1 臺、游標卡
    尺1 支、各式扳手7 支、挫刀1 支、榔頭1 支、車刀9 支、
    洗刀4 支、鑽頭3 支、平口鉗1 支、各式改造槍械工具1批
    扣案可佐，資為論據。
三、訊據被告否認有改造槍枝未遂罪嫌，辯稱其並無著手改造槍
    枝，扣案工具為改造車輛所用，並非改造槍枝之工具等語。
四、經查：
    (一)96年4 月18日下午1 時許，在高雄市○○區○○路64 號6
      樓被告居處，經警搜索扣得被告所有仿霰彈槍製造而不具
      殺傷力之改造長槍（槍枝管制編號：0000000000號）1 把
      、車床1 臺、老虎鉗1 支、電鑽1 支、研磨機1 臺、游標
      卡尺1 支、各式扳手7 支、挫刀1 支、榔頭1 支、車刀9
      支、洗刀4 支、鑽頭3 支、平口鉗1 支、各式改造槍械工
      具1 批，有上開扣押物扣案可佐，且被告亦陳述上開扣案
      品為其所有。又扣案之仿霰彈槍製造而不具殺傷力之改造
      長槍（槍枝管制編號：0000000000號）1 把經送內政部警
      政署刑事警察局鑑定結果，認係仿霰彈槍製造之槍枝，換
      裝土造金屬槍管組合而成，撞針無法成為待擊發狀態，無
      法供擊發子彈使用，不具殺傷力，亦有內政部警政署刑事
      警察局96年5 月11日刑鑑字第096006 2843 號槍彈鑑定書
      附卷可稽（見偵卷第41～46頁），均堪認定。
    (二)證人張志清於96年4 月18日偵查中固結證稱其等被查獲前
      1 、2 日，在高雄市○○區○○路64號6 樓，曾見被告取
      出扣案之仿霰彈槍製造之改造長槍，因為被告要鎖鏍絲上
      去，要組合槍管等語 (見偵卷第18頁），於96年4 月27日
      警詢亦陳述甚其於被查獲前2 、3 日開始看見被告改造扣
      案仿霰彈槍製造之改造長槍等語 (見偵卷第37頁）。然證
      人張志清嗣於96年12月20日原審審理中則結證改稱未見被
      告使用扣案工具，亦未見被告改造扣案仿霰彈槍製造之改
      造長槍，因被告先前陳述扣案槍、彈及工具為其所有，其
      因而為不實陳述等語 (見原審卷第110 ～112 頁）。是證
      人張志清之證述前後不一，尚難認何者為真實，自應調查
      其他證據資以佐證。況經原審當庭勘驗扣案仿霰彈槍製造
      之改造長槍結果，其為金屬槍管、木質槍身，裝有11顆螺
      絲，螺絲是用於組合槍枝，其中有3 枚螺絲並未鎖緊（見
      原審卷第123 頁），故扣案仿霰彈槍製造之改造長槍原即
      可將螺絲拆卸組裝。則被告縱有鎖上螺絲之動作，可能僅
      係單純拆卸組裝把玩，尚無從遽認為改造槍枝。
    (三)證人郭原瑋於96年6 月5 日偵查中固結證稱被告與張志清
      弄扣案車床等工具，做什麼不清楚，有1 次看到被告拿槍
      不知在拔什麼等語（見偵卷第58頁）。嗣於原審則結證改
      稱不知扣案工具作何用途，亦未看見被告使用扣案工具，
      有1 次看被告一手拿工具一手拿扣案仿霰彈槍製造之改造
      長槍，但沒有看到被告在做何事等語（見原審卷第72～74
      頁）。是依證人郭原瑋上開證述，尚無從具體認定被告有
      無改造扣案仿霰彈槍製造之改造長槍。
    (四)再觀諸0000000000門號之監聽譯文所示（見警卷第69～83
      頁），均無隻字片語談及被告有改造槍之行為，亦無法據
      此作不利被告之認定。
    此外，復查無其他積極證據足認被告有改造槍枝之犯行，被
    告犯罪尚屬不能證明。
五、原審以不能證明被告犯罪，而諭知無罪之判決，核無不合。
    檢察官上訴意旨，指摘原判決不當，為無理由，應予駁回。
丁、被告經合法傳喚，無正當理由不到庭，不待其陳述逕行判決
    。
據上論斷，應依刑事訴訟法第371條、第368條，判決如主文。
本案經檢察官林敏惠到庭執行職務。
中    華    民    國    97    年    4     月    17    日
                  刑事第八庭    審判長法  官   李炫德
                                      法  官   陳志銘
                                      法  官   郭玫利
以上正本證明與原本無異。
如不服本判決應於收受本判決後10日內向本院提出上訴書狀，其
未敘述上訴理由者，並得於提起上訴後10日內向本院補提理由書
狀（均須按他造當事人之人數附繕本）「切勿逕送上級法院」。
中    華    民    國    97    年    4     月    17    日
                                      書記官   楊茱宜
附錄本判決論罪科刑法條
槍砲彈藥刀械管制條例第8條第4項：
未經許可，持有、寄藏或意圖販賣而陳列第1 項所列槍枝者，處
3 年以上10年以下有期徒刑，併科新臺幣700 萬元以下罰金。
槍砲彈藥刀械管制條例第12條第4項：
未經許可，持有、寄藏或意圖販賣而陳列子彈者，處5 年以下有
期徒刑，併科新台幣300 萬元以下罰金。


司法院資訊處製作；財團法人民間司法改革基金會備份。
